【裁判字號】    96,訴,6620
【裁判日期】    971113
【裁判案由】    給付貨款
【裁判全文】
臺灣臺北地方法院民事判決              96年度訴字第6620號
原      告  利通開發股份有限公司
法定代理人  甲○○
訴訟代理人  丁○○
            洪榮彬律師
複代理人    張宏任律師
            李怡卿律師
被      告  果寶股份有限公司
法定代理人  乙○○
訴訟代理人  丙○○
上列當事人間請求給付貨款事件，本院於民國97年10月16日言
詞辯論終結，判決如下：
    主  文
原告之訴及假執行之聲請均駁回。
訴訟費用由原告負擔。
    事實及理由
壹、程序方面：
    按訴狀送達後，原告不得將原訴變更或追加他訴，但擴張或
    減縮應受判決事項之聲明者，不在此限，民事訴訟法第255
    條第1項第3款定有明文。經查，原告於起訴時原聲明第一項
    為：「被告應給付原告新臺幣（下同）99萬9550元，及自民
    國94年9月20日起至清償日止，按年息5％計算之利息；另應
    給付原告92萬9950元，及自94年10月20日起至清償日止，按
    年息5％計算之利息」，嗣於本院96年12月6日言詞辯論期日
    將利息起算日變更為均自起訴狀繕本送達之翌日起算（見本
    院卷第45頁），核屬減縮應受判決事項之聲明，揆諸前開規
    定，核無不合，應予准許。
貳、實體方面：
一、原告起訴主張：原告先後於94年6月、7月間出售被覆銅管予
    被告，金額分別為99萬9550元、92萬9950元，依兩造之約定
    ，被告應於訂貨當月之次月份20日，簽發2個月票期之支票
    作為付款方式，依此，被告就94年6月份之貨款應於94年7月
    20日開立發票日為同年9月20日之支票給付，就94年7月份之
    貨款應於94年8月20日開立發票日為同年10月20日之支票給
    付，亦即被告應於94年9月20日清償6月份貨款，於94年10月
    20日清償7月份貨款，惟被告迄今未給付上開2筆貨款，為此
    ，爰依買賣之法律關係提起本件訴訟等語。並聲明：(一)被告
    應給付原告192萬9500元，及自起訴狀繕本送達之翌日起至
    清償日止，按年息5％計算之利息。(二)願供擔保請准宣告假
    執行。
二、被告則以：
  （一）否認原告所提出編號002139（SAS00967）、002148（
        SAS01003）、SAS01068、002040（SAS01110）、002183
        （SA S01132）之送貨單，其上並無被告員工簽收之證
        明，其中編號SAS01068單據上規格欄記載「調價」，不
        知所指為何，且上開送貨單如係註明「果寶→盈泰」之
        所有貨物，均非由被告收受，係由原告直接出貨予訴外
        人盈泰冷氣冷凍材料行（下稱盈泰材料行），此部分業
        經訴外人盈泰材料行負責人陳廖秋菊證述明確，又被告
        對於上開貨物銷售流水明細表所列之單價金額亦有爭執
        ，惟對於原告主張被告有訂購如附表所示被覆銅管之事
        實不爭執。
  （二）被告否認有積欠原告貨款之情事，原告主張其出貨予被
        告，皆會在出貨單上詳細記載規格、數量、價錢，例如
        94年3月份之銷貨金額為147萬5123元，收票日為94年5
        月9日、到期日為94年7月10日，94年4月份之銷貨金額
        為118萬2950元，收票日為94年6月4日、到期日為94年8
        月10日等語，雖提出銷貨記錄、送貨單及存簿託收資料
        為證，惟依證人李瑞賢之證述，上開存簿託收資料所列
        之支票，係證人李瑞賢所開立，其先向被告收取預付款
        ，待要入原告公司帳戶時，再開立支票付款，將被告應
        付貨款入帳至原告帳戶內，證人李瑞賢確有向被告收取
        預付貨款，並在付款簽收簿上簽名，且其與被告議價後
        之成交價亦與原告出貨單上之單價不同，證人李瑞賢當
        時係原告公司之業務經理，與被告之往來交易，一向以
        被告提出之付款簽收簿作為付款憑據，被告自93年起至
        94年7月止，付款總金額為983萬6080元，原告出貨總金
        額為820萬8450元，差額162萬7630元即為被告溢付之貨
        款，是原告主張被告尚積欠貨款，與事實不符等語置辯
        。並聲明：(一)原告之訴及假執行之聲請均駁回。(二)如受
        不利之判決，請准宣告免為假執行。
三、原告主張被告於94年6、7月間向原告訂購如附表所示規格、
    數量之被覆銅管，原告已如期將貨物交付被告，並經被告員
    工於送貨單上簽收之事實，業據其提出貨物銷售流水明細表
    及送貨單等件為證（見本院卷(一)第49至62頁），且為被告所
    不爭執，自堪信原告此部分主張為真實，惟被告另以前詞置
    辯，是本件爭點厥為：(一)被告有無向原告訂購如送貨單編號
    002139（SAS00967）、002148（SAS01003）、SAS01068、00
    2040（SAS01110）、002183（SAS01132）所示規格、數量之
    被覆銅管？(二)被告向原告訂購如附表所示規格、數量之被覆
    銅管，兩造約定之付款方式為何？價格是否依送貨單之記載
    計算，亦或另行議價？(三)被告是否已支付如附表所示被覆銅
    管之貨款予原告？茲就本院判斷分述如下：
  （一）被告有無向原告訂購如送貨單編號002139（SAS00967）
        、002148（SAS01003）、SAS01068、002040（SAS01110
        ）、002183（SAS01132）所示規格、數量之被覆銅管？
      1.原告主張被告有向其訂購如送貨單編號002139（SAS009
        67）、002148（SAS01003）、SAS01068、002040（SAS0
        1110）、002183（SAS01132）所示規格、數量之被覆銅
        管乙節，固據提出送貨單為證（見本院卷(一)第51、52、
        55、57、61頁），惟為被告所否認，依上開送貨單編號
        SAS01068（日期94年6月30日，見本院卷(一)第55頁）所
        示，其上客戶簽收欄內並無被告公司員工之簽名，尚難
        認原告業已交付其上所載規格、數量之被覆銅管予被告
        ，又觀諸上開送貨單編號002139（SAS00967）、002148
        （SAS01003）、002040（SAS01110）、002183（SAS011
        32）之內容，其上廠商欄係記載「果寶→盈泰」，客戶
        簽名字樣為「廖」，被告則否認為其員工之簽名，而此
        部分經訴外人盈泰材料行負責人陳廖秋菊到庭證稱：這
        些送貨單是我簽收的，這些貨是我向原告公司業務經理
        李瑞賢訂貨，由原告公司直接送到盈泰材料行，這些貨
        跟被告公司無關，我都直接找原告公司，款項已經支付
        給原告公司等語，核與證人即原告公司前業務經理李瑞
        賢證述相符（見本院卷(二)第4頁背面），堪認送貨單編
        號002139（SAS00967）、002148（SAS01003）、002040
        （SAS01110）、002183（SAS01132）所示之被覆銅管係
        由訴外人盈泰材料行向原告訂購，亦與被告無涉。
      2.綜上，依原告提出之送貨單編號002139（SAS00967）、
        002148（SAS01003）、SAS01068、002040（SAS01110）
        、002183（SAS01132）所載，均不能證明被告有向原告
        訂購如其上所示被覆銅管之事實，是以，原告請求被告
        給付此部分貨款，即屬無據，不應准許。
  （二）被告向原告訂購如附表所示規格、數量之被覆銅管，兩
        造約定之付款方式為何？價格是否依送貨單之記載計算
        ，亦或另行議價？
      1.原告主張其與被告約定之付款方式為被告應於訂貨當月
        之次月份20日，簽發2個月票期之支票作為付款方式，
        因此，94年6月份貨款被告應於94年7月20日交付發票日
        為同年9月20日之支票付款，94年7月份貨款被告應於94
        年8月20日交付發票日為同年10月20日之支票付款等語
        ，固據提出報價單乙紙為證（見本院卷(一)第137頁），
        惟被告抗辯兩造間多年來交易模式均以預付貨款之方式
        付款，並以證人李瑞賢之證述為憑，據證人李瑞賢於本
        院審理時證稱：我於93年至94年8月間擔任原告公司業
        務經理，我代表原告與被告接洽買賣被覆銅管事宜，被
        告自93年起透過我向原告購買被覆銅管，有接受預付貨
        款，被告預付貨款後，我會在1個月內出貨等語（見本
        院卷(一)第125至127頁），參以被告提出之付款簽收簿（
        見本院卷(一)第25頁），其上記載94年4月8日收取現金15
        0萬元，94年5月10日收取貨款150萬元，並經證人李瑞
        賢於「收款廠商蓋收款章」欄內親簽「李」字樣，證人
        李瑞賢復證稱：上面的簽名是我簽的，94年4月8日收取
        現金150萬元，是被告預付2330規格被覆銅管的貨款，
        我陸續出貨出了約3個月，94年5月10日收取150萬元，
        是被告預付其他規格的貨款，我陸續出貨到94年7月以
        後等語，可見被告確有與證人李瑞賢約定以預付貨款方
        式交易。
      2.原告雖主張：上開付款簽收簿係被告與證人李瑞賢私下
        往來之文件，不能證明兩造間有預付貨款之約定云云（
        見本院卷(一)第234頁），惟按經理人對於第三人之關係
        ，就商號或其分號或其事務之一部，視為其有為管理上
        之一切必要行為之權，民法第554條第1項定有明文，故
        公司經理人自有為公司為營業上所必要之一切行為之權
        限，又經理人關於營業之行為對於本人當然發生效力，
        縱有舞弊情事，亦係主人與經理人間之內部關係，於債
        權人無關，不能以之為免責之原因（最高法院19年上字
        第39號判例參照），是以，兩造間歷年之交易往來，均
        係由證人李瑞賢代表原告出面接洽，證人李瑞賢原係擔
        任原告之業務經理乙節，既為原告所不爭執，且原告係
        以被覆銅管之買賣為營業者，則證人李瑞賢關於被覆銅
        管買賣之營業行為，自有決定付款方式之權限，並對原
        告發生效力，縱使其與被告約定得以預付貨款之方式交
        易，與原告內部所定之付款方式不同，亦係證人李瑞賢
        與原告之內部問題，尚與被告無涉。從而，被告抗辯其
        與原告前業務經理李瑞賢接洽被覆銅管買賣事宜時，確
        有約定以預付貨款方式購買被覆銅管等情，自屬信而有
        徵。
      3.原告另主張：兩造間約定之被覆銅管單價以報價單為主
        ，李瑞賢對於價格無決定權限，其與被告議定之價格，
        對原告不生效力云云，惟證人李瑞賢到庭證稱：被告預
        付貨款單價比送貨單上報給原告的價錢低，報價單上的
        價格、數量是我報給公司的，但是實際上向被告收取的
        價格較便宜，被告所提出93、94年度出貨明細及付款明
        細表（即被證八，本院卷(一)第345至347頁）上面的單價
        、數量是我跟被告講的，已付款金額正確等語（見本院
        卷(一)第127頁、本院卷(二)第7頁），可見被告與證人李瑞
        賢係另行議價，並非依照送貨單記載之單價計算貨款，
        且雙方議定之價格較送貨單所載之價格為低，而證人李
        瑞賢當時係擔任原告之業務經理，其有為原告為營業上
        所必要之一切行為之權限，已如前述，則證人李瑞賢關
        於原告與被告間被覆銅管買賣之營業行為，自有決定貨
        物價格之權限，且對原告發生效力，是原告前開主張即
        無足採。
      4.至原告提出之沖帳明細表及存簿託收資料（見本院卷(一)
        第42、168頁），其上固載明被告分別於94年3月9日、5
        月9日、6月4日、7月1日簽發付款人均為中華商業銀行
        板橋分行，發票日分別為94年5月10日、7月10日、8月
        10日及9月10日票期均為2個月之遠期支票用以支付貨款
        ，惟被告否認上開支票為其所簽發，據證人李瑞賢證稱
        ：以被告名義開立的中華商業銀行板橋分行支票，是我
        找別人開的，票款由我拿現金去兌現，差額由我負擔等
        語（見本院卷(二)第6頁背面），是上開沖帳明細表及存
        簿託收資料所示之支票既不能證明係被告簽發用以支付
        貨款，則原告逕以此主張兩造間付款方式為月結60天票
        期，價格係依送貨單之記載乙節，自難遽採。
  （三）被告是否已支付如附表所示被覆銅管之貨款予原告？
      1.按依債務本旨，向債權人或其他有受領權人為清償，經
        其受領者，債之關係消滅，民法第309條第1項定有明文
        。又當事人主張有利於己之事實者，就其事實有舉證之
        責任，民事訴訟法第277條亦有明定。準此，被告抗辯
        如附表所示被覆銅管之貨款業已清償，惟為原告所否認
        ，依舉證責任分配之原則，自應由被告對清償之事實，
        負舉證責任。
      2.被告抗辯其已預付如附表所示被覆銅款之貨款乙節，業
        據提出付款簽收簿、銅管價差表、93、94年度出貨明細
        及付款明細表等件為證（見本院卷(一)第25、255至278、
        345至347頁），並經證人李瑞賢到庭證稱：被告所提出
        93、94年度出貨明細及付款明細表（即本院卷(一)第345
        至347頁）上的單價、數量是我跟被告講的，已付款金
        額正確，被告的出貨都已經付款了等語（見本院卷(二)第
        6、7頁），而依上開93、94年度出貨明細及付款明細表
        之記載，截至94年7月份為止，被告預付貨款之金額已
        逾應給付貨款之總和，足徵被告抗辯其已預付如附表所
        示94年6、7月份被覆銅管之貨款等語，應屬有據。從而
        ，被告既已預付94年6、7月份之貨款，且經證人李瑞賢
        收受，揆諸前開規定，其對原告之貨款債務即告消滅，
        縱使證人李瑞賢違反其營業上應盡之忠實義務，未將貨
        款交予原告，致損害原告之權益，亦係證人李瑞賢應否
        對原告負損害賠償責任之問題，原告要難再向被告請求
        給付貨款。
四、綜上所述，原告與被告間有關被覆銅管歷年之交易模式，確
    曾由原告前業務經理李瑞賢與被告約定以預付貨款方式買賣
    ，且雙方議定之價格較送貨單所載之價格為低，惟被告已預
    付如附表所示被覆銅管之貨款予李瑞賢，則其對原告94年6
    、7月份之貨款債務即告消滅。從而，原告依買賣之法律關
    係請求被告給付貨款合計192萬9500元及其法定遲延利息，
    即為無理由，應予駁回。又原告之訴既經駁回，其假執行之
    聲請即失所附麗，亦應併予駁回。
五、本件事證已臻明確，兩造其餘攻擊防禦方法及舉證，核與判
    決結果無影響，爰不再一一論述，附此敘明。
六、據上論結，本件原告之訴為無理由，依民事訴訟法第78條，
    判決如主文。
中    華    民    國    97    年    11    月    13    日
                  民事第二庭    法  官  鍾素鳳
以上正本係照原本作成。
如對本判決上訴，須於判決送達後20日內向本院提出上訴狀。
中    華    民    國    97    年    11    月    13    日
                                書記官  林玗倩
附表：
┌──┬────┬─────┬──────┬──┬───┐
│編號│日期    │送貨單編號│被覆銅管規格│數量│ 備註 │
│    │        │          │            │/條 │      │
├──┼────┼─────┼──────┼──┼───┤
│    │94.6.3  │002136（  │2330（TO）  │ 30 │本院卷│
│ 1. │        │SAS00943）│            │    │(一)P.50│
│    │        │          │            │    │      │
├──┼────┼─────┼──────┼──┼───┤
│ 2. │94.6.3  │002136（  │2430（TO）  │ 30 │同上  │
│    │        │SAS00943）│            │    │      │
├──┼────┼─────┼──────┼──┼───┤
│    │94.6.3  │002136（  │3520（TO）  │ 10 │同上  │
│ 3. │        │SAS00943）│            │    │      │
├──┼────┼─────┼──────┼──┼───┤
│    │94.6.3  │002136（  │3620（SHINZU│ 3  │同上  │
│ 4. │        │SAS00943）│）          │    │      │
├──┼────┼─────┼──────┼──┼───┤
│    │94.6.10 │SAS00976  │2330（TO）  │ 40 │本院卷│
│ 5. │        │          │            │    │(一)P.52│
├──┼────┼─────┼──────┼──┼───┤
│ 6. │94.6.10 │SAS00976  │2430（TO）  │ 10 │同上  │
├──┼────┼─────┼──────┼──┼───┤
│ 7. │94.6.10 │SAS00976  │2520（TO）  │ 10 │同上  │
├──┼────┼─────┼──────┼──┼───┤
│ 8. │94.6.10 │SAS00976  │3520（TO）  │ 10 │同上  │
├──┼────┼─────┼──────┼──┼───┤
│ 9. │94.6.15 │SAS00996  │2330（TO）  │ 30 │本院卷│
│    │        │          │            │    │(一)P.53│
├──┼────┼─────┼──────┼──┼───┤
│ 10. │94.6.15 │SAS00996  │2430（TO）  │ 20 │同上  │
├──┼────┼─────┼──────┼──┼───┤
│ 11. │94.6.15 │SAS00996  │2520（TO）  │ 10 │同上  │
├──┼────┼─────┼──────┼──┼───┤
│ 12. │94.6.15 │SAS00996  │3520（TO）  │ 10 │同上  │
├──┼────┼─────┼──────┼──┼───┤
│ 13. │94.6.15 │SAS00996  │4620（SHINZU│ 2  │同上  │
│    │        │          │）          │    │      │
├──┼────┼─────┼──────┼──┼───┤
│ 14. │94.6.21 │SAS01017  │2330（TO）  │ 30 │同上  │
├──┼────┼─────┼──────┼──┼───┤
│ 15. │94.6.21 │SAS01017  │2430（TO）  │ 30 │同上  │
├──┼────┼─────┼──────┼──┼───┤
│ 16. │94.6.21 │SAS01017  │2520（TO）  │ 15 │同上  │
├──┼────┼─────┼──────┼──┼───┤
│ 17. │94.6.21 │SAS01017  │4620（SHINZU│ 3  │同上  │
│    │        │          │）          │    │      │
├──┼────┼─────┼──────┼──┼───┤
│ 18. │94.6.27 │002156（SA│2330（TO）  │ 30 │本院卷│
│    │        │S01042）  │            │    │(一)第P │
│    │        │          │            │    │53、54│
├──┼────┼─────┼──────┼──┼───┤
│ 19. │94.6.27 │002156（SA│2430（TO）  │ 15 │同上  │
│    │        │S01042）  │            │    │      │
├──┼────┼─────┼──────┼──┼───┤
│ 20. │94.6.27 │002156（SA│2520（TO）  │ 10 │同上  │
│    │        │S01042）  │            │    │      │
├──┼────┼─────┼──────┼──┼───┤
│  │94.6.27 │002156（SA│3520（TO）  │ 10 │同上  │
│    │        │S01042）  │            │    │      │
├──┼────┼─────┼──────┼──┼───┤
│  │94.6.27 │002156（SA│4620（TO）  │ 3  │同上  │
│    │        │S01042）  │            │    │      │
├──┼────┼─────┼──────┼──┼───┤
│  │94.6.30 │002038（SA│2330（TO）  │ 40 │本院卷│
│    │        │S01058）  │            │    │(一)P.54│
├──┼────┼─────┼──────┼──┼───┤
│  │94.6.30 │002038（SA│2430（TO）  │ 30 │同上  │
│    │        │S01058）  │            │    │      │
├──┼────┼─────┼──────┼──┼───┤
│  │94.7.2  │002041（SA│2520（TO）  │ 40 │本院卷│
│    │        │S1067）   │            │    │(一)P.58│
├──┼────┼─────┼──────┼──┼───┤
│  │94.7.2  │002041（SA│3520（TO）  │ 25 │同上  │
│    │        │S1067）   │            │    │      │
├──┼────┼─────┼──────┼──┼───┤
│  │94.7.7  │SAS01080  │2330（TO）  │ 35 │同上  │
├──┼────┼─────┼──────┼──┼───┤
│  │94.7.7  │SAS01080  │2430（TO）  │ 13 │同上  │
├──┼────┼─────┼──────┼──┼───┤
│  │94.7.7  │SAS01080  │2430（TO）  │ 22 │同上  │
├──┼────┼─────┼──────┼──┼───┤
│  │94.7.7  │SAS01080  │2520（TO）  │ 10 │同上  │
├──┼────┼─────┼──────┼──┼───┤
│  │94.7.12 │002168（SA│2330（TO）  │ 40 │本院卷│
│    │        │S01115）  │            │    │(一)P.59│
├──┼────┼─────┼──────┼──┼───┤
│  │94.7.12 │002168（SA│2430（TO）  │ 15 │同上  │
│    │        │S01115）  │            │    │      │
├──┼────┼─────┼──────┼──┼───┤
│  │94.7.12 │002168（SA│2520（TO）  │ 5  │同上  │
│    │        │S01115）  │            │    │      │
├──┼────┼─────┼──────┼──┼───┤
│  │94.7.12 │002168（SA│3520（TO）  │ 10 │同上  │
│    │        │S01115）  │            │    │      │
├──┼────┼─────┼──────┼──┼───┤
│  │94.7.20 │002178（SA│2330（TO）  │ 30 │本院卷│
│    │        │S01129）  │            │    │(一)P.60│
├──┼────┼─────┼──────┼──┼───┤
│  │94.7.20 │002178（SA│2430（TO）  │ 30 │同上  │
│    │        │S01129）  │            │    │      │
├──┼────┼─────┼──────┼──┼───┤
│  │94.7.20 │002178（SA│2520（TO）  │ 5  │同上  │
│    │        │S01129）  │            │    │      │
├──┼────┼─────┼──────┼──┼───┤
│  │94.7.20 │002178（SA│3520（TO）  │ 10 │同上  │
│    │        │S01129）  │            │    │      │
├──┼────┼─────┼──────┼──┼───┤
│  │94.7.22 │SAS01139  │2330（TO）  │ 20 │本院卷│
│    │        │          │            │    │(一)P.61│
├──┼────┼─────┼──────┼──┼───┤
│  │94.7.22 │SAS01139  │2430（TO）  │ 5  │同上  │
├──┼────┼─────┼──────┼──┼───┤
│  │94.7.22 │SAS01139  │2520（TO）  │ 10 │同上  │
├──┼────┼─────┼──────┼──┼───┤
│  │94.7.22 │SAS01139  │3520（TO）  │ 10 │同上  │
├──┼────┼─────┼──────┼──┼───┤
│  │94.7.25 │SAS01140  │2330（TO）  │ 50 │本院卷│
│    │        │          │            │    │(一)P.62│
├──┼────┼─────┼──────┼──┼───┤
│  │94.7.25 │SAS01140  │2430（TO）  │ 10 │同上  │
├──┼────┼─────┼──────┼──┼───┤
│  │94.7.25 │SAS01140  │2520（TO）  │ 10 │同上  │
├──┼────┼─────┼──────┼──┼───┤
│  │94.7.25 │SAS01140  │3520（TO）  │ 10 │同上  │
└──┴────┴─────┴──────┴──┴───┘


司法院資訊處製作；財團法人民間司法改革基金會備份。
